【裁判字號】    95,聲,38
【裁判日期】    950217
【裁判案由】    聲請具保
【裁判全文】
臺灣高等法院臺南分院刑事裁定            95年度聲字第38號
聲  請  人  甲○○
選任辯護人  史乃文  律師
上列聲請人即被告因本院九十四年度上重訴字第一０四七號違反
槍砲彈藥刀械管制條例等案件，聲請具保停止羈押，本院裁定如
下：
      主      文
聲請駁回。
      理      由
一、聲請意旨略以：(一)被告經本院訊問後，雖認有刑事訴訟法第
    一百零一條第一項第一、三款之羈押原因要件，但有無非予
    羈押顯難進行追訴、審判或執行之羈押之必要性，仍須予以
    仔細審酌，因羈押、具保、責付、限制住居，均為保全被告
    到案接受追訴、審判或執行之強制處分，羈押係對尚未判決
    有罪確定之被告，先予以拘禁，依世界人權宣言，任何人在
    受有罪判決確定前，均應推定其為無罪，故羈押本應極其慎
    重。羈押之目的，即在於確保追訴、審判、執行或預防被告
    的反覆實施犯罪，而將被告拘禁之強制處分，除嚴重剝奪被
    告之自由權外，並對被告之名譽及人格權造成極大不利之影
    響，為保障被告基本人權並兼顧公共秩序之維護，尤須注意
    比例原則及正當程序之原則，自不應以羈押作為彌補行政上
    境管可能缺失之手段，是倘有與羈押同等有效但干預權利較
    輕微之其他手段時，應選擇其他手段，不得率予羈押。1.本
    案檢察官以被告涉有刑法第一百六十四條第一項藏匿人犯罪
    、第三百四十七條第一項擄人勒贖罪、第三百零五條恐嚇危
    害安全罪、槍砲彈藥刀械管制條例第七條第四項、同條例第
    十二條第四項之持有自動步槍、子彈罪及洗錢防制法第九條
    第二項之罪嫌而提起公訴，然經原審審理後，就擄人勒贖部
    分，以無事證證明被告有擄人勒贖之犯意及犯行，於原審判
    決理由已為無罪之認定，另就違反槍砲彈藥刀械部分，原審
    雖以被告確有共同持有自動步槍、子彈對張輝元住處射擊之
    行為，而諭知有期徒刑十年之罪刑，惟原審之所以論罪科刑
    無非援引已無證據能力之證人李金成於警詢中所為之供述，
    被告認原審認事用法顯有違誤，已依法提起上訴，是被告是
    否仍有所犯為最輕本刑五年以上有期徒刑之罪而犯罪嫌疑重
    大之情形，容有爭執之餘地。2.再者，縱認本案被告涉有上
    開罪嫌，但是否仍有羈押之必要性，亦有爭議。而「所謂羈
    押之必要性，係由法院就具體個案，依職權衡酌是否有非予
    羈押顯難保全證據，或難以遂行訴訟程序者為準據。被告縱
    屬犯罪嫌疑重大，且具有法定羈押原因，若依比例原則判斷
    ，並無羈押之必要者，固應為停止羈押之裁定，或改以其他
    干預被告權利較為輕微之強制處分……亦即有無羈押之必要
    性，得否具保、責付、限制住居而停止羈押，應由事實審法
    院審酌被告各情，依相關規定審慎裁定之」，最高法院九十
    三年台抗字第五六六號裁定意旨復可參照。3.本案原審對被
    告之具保停止羈押之聲請，曾以仍有羈押之必要，而駁回被
    告之聲請，但就何謂「羈押之必要性」並未為任何之說明，
    經被告提起抗告後，本院係以九十四年度抗字第一三七號裁
    定駁回之，理由係以「……共犯張錫銘迄今尚未緝獲，且張
    錫銘日前既已透過媒體放話，擬槍殺被告甲○○，則甲○○
    一旦未予羈押，其在本案審理過程中，勢必因心理壓力，供
    詞將有悖於真實，再依被告甲○○涉案程度，其為脫免己身
    罪責，一旦未予羈押，亦有湮滅證據之虞，而使案情難以釐
    清，故被告自仍有延長羈押之必要」云云，然共犯張錫銘早
    已於九十四年七月間落網，且共犯張錫銘、李金成就大寮藏
    匿處，遭警方攻堅而導致李金成、林國忠等人遭警方逮捕，
    其等事後亦已知悉非被告密報，且媒體報導之幕後藏鏡人經
    警方查證後亦非被告而係另有其人並業已遭警方逮捕，上開
    之羈押必要性是否仍存在，即非無疑。4.再者，被告並無逃
    亡之可能或有逃亡之虞之情形，此可徵之被告於被逮捕前，
    其所經營之三煜公司於九十四年一至四月之營業銷售額申報
    書，其中一、二月份之營業額為新台幣（下同）一千二百九
    十四萬餘元，而三、四月份之銷售金額亦達九百十四萬餘元
    ，而依三煜公司於九十三年度營利事業所得稅結算申報書所
    載，被告經營之三煜公司年營業總額達到五千七百四十六萬
    餘元，可徵被告確實經營且無棄龐大之公司業務於不顧而有
    逃亡或逃亡之虞之情形。被告於被逮捕前，其所經營之三煜
    公司承接國內多件重大工程案件，諸如中油公司大林煉油廠
    之冷凍儲槽整建工程、統一企業投資之高雄複合商業中心第
    一期新建工程主體工程及承包石代公司之年度維修等工程，
    上開工程均因被告遭收押後呈現契約無法繼續履行，甚且契
    約對造以三煜公司之負責人即被告未能出面，任意停止工程
    之進行及拒絕支付工程款，已使被告經營之三煜公司在財務
    上遭到重大之損害，嚴重影響被告及其家人之經濟，此亦可
    徵之三煜公司在九十四年七、八月份之營業額已萎縮至一百
    七十五萬四千零三十一元，為此被告若能以具保及強制住居
    停止羈押之執行，不僅被告得出面處理上開工程之糾葛，避
    免工程因而停頓甚而解約，且被告既有上開數千萬元之合約
    尚待履行，經具保後應無放棄事業、家庭不顧而潛逃，故被
    告應無存在羈押之必要性。5.近來發生之重大刑事案件之被
    告，諸如涉有弊案之劉泰英、掏空公司資產影響眾多投資人
    之葉素菲，於羈押後均得以具保停止羈押，又基隆市長許財
    利所涉貪污案，雖然所涉為最輕本刑五年以上重罪，仍得以
    二百萬元具保以代羈押，另起重大掏空案之胡洪九及金融弊
    案之林明達，均得以具保代羈押，而不影響案件偵審之進行
    。(二)被告罹患高血脂症，迄今多次自費看病（看守所合約醫
    院）邱綜合醫師治療，均無改善病情，故於九十四年五月三
    十日，申請至台南市立醫院檢驗及就醫治療過後，並無減輕
    病情，並於九十四年九月二十六日再次自費檢驗血脂肪病情
    ，卻發現加倍嚴重，有檢驗證明可資證明。病情實已至併發
    狹心症之危險期了，實有具保就醫之必要等理由，聲請具保
    停止被告之羈押。
二、經查被告甲○○前經本院認為因違反槍砲彈藥刀械管制條例
    第七條第四項等罪名，犯罪嫌疑重大，且所犯為最輕本刑五
    年以上有期徒刑以上之罪，非予羈押顯難進行審判，而依刑
    事訴訟法第一百零一條第一項第一、三款規定，於民國九十
    四年十月二十一日執行羈押在案。而該案前經原審就被告所
    涉共同未經許可持有自動步槍，違反槍砲彈藥刀械管制條例
    第七條第四項部分，認其罪證明確，判處有期徒刑十年，併
    科罰金新台幣三十五萬元（並與其他罪名，合併定應執行有
    期徒刑十二年六月，併科罰金新台幣三十五萬元），並經本
    院駁回被告之上訴，有臺灣臺南地方法院九十三年度重訴字
    第二八號、本院九十四年度上重訴字第一０四七號刑事判決
    及臺灣高等法院被告前案紀錄表在卷可稽，足認被告犯罪嫌
    疑重大，若經具保釋放在外，其逃亡之可能性甚高，為遂行
    後續刑事審判，自仍有羈押之必要，又被告於本案所犯之槍
    砲彈藥刀械管制條例第七條第四項等罪，係最輕本刑五年以
    上有期徒刑以上之罪，原羈押之原因仍存在，為使日後審判
    程序得以順利進行，被告仍有繼續羈押之必要。至被告所罹
    患高血脂症、慢性支氣管炎，曾於九十四年五月三十日戒護
    外醫診療，持續服藥治療至九十四年十二月，醫師建議定期
    抽血檢查及追蹤治療，暫無保外就醫之必要，有台灣台南看
    守所九十五年二月十三日南所亭衛字第○九五○○○○八一
    七號函暨所附診斷證明書、檢驗報告單、就診病歷等件在卷
    可稽。是以被告上述症狀，尚無保外治療之必要。因此，羈
    押之原因尚未消滅，被告所請具保停止羈押，自難准許，應
    予駁回。
中    華    民    國    95    年    2     月    17    日
                  刑事第二庭    審判長法  官  葉居正
                                      法  官  莊俊華
                                      法  官  高明華
以上正本證明與原本無異。
如不服本裁定，應於收受本裁定後五日內向本院提出抗告狀。
                                      書記官  陳淑貞
中    華    民    國    95    年    2     月    20    日


司法院資訊處製作；財團法人民間司法改革基金會備份。
